【裁判字號】    96,訴,1176
【裁判日期】    981231
【裁判案由】    返還價金
【裁判全文】
臺灣桃園地方法院民事判決              96年度訴字第1176號
原      告  桃園縣中壢區漁會
法定代理人  戊○○
訴訟代理人  洪榮彬律師
            吳尚昆律師
            李怡卿律師
複  代理人  張宏任律師
被      告  弘渝企業有限公司
法定代理人  乙○○
訴訟代理人  姜鈺君律師
            林攸彥律師
複  代理人  壬○○
上列當事人間請求返還價金事件，本院於民國98年12月17日言詞
辯論終結，判決如下：
    主  文
原告之訴及假執行之聲請均駁回。
訴訟費用由原告負擔。
    事實及理由
壹、程序方面：
一、按當事人喪失訴訟能力或法定代理人死亡或其代理權消滅者
    ，訴訟程序在有法定代理人或取得訴訟能力之本人承受其訴
    訟以前當然停止。又聲明承受訴訟，應提出書狀於受訴法院
    ，由法院送達於他造。民事訴訟法第170 條、第176 條分別
    定有明文。本件原告之法定代理人於訴訟進行中，業由楊文
    隆變更為戊○○，並經其於98年5 月26日具狀聲明承受本件
    訴訟（參見本院卷二第58頁），核與前開規定相符，應予准
    許。
二、按因契約涉訟者，如經當事人定有債務履行地，得由該履行
    地之法院管轄，民事訴訟法第12條定有明文。本件原告主張
    其與被告購買「日本三菱柴油引擎發電機組」1 台（下稱系
    爭發電機組），因被告所交付之系爭發電機有瑕疵，致其受
    有損害，故請求被告賠償損害，核屬上開發電機買賣合約之
    涉訟，依該合約第3 條約定，交貨地點為永安漁港，是本件
    債務履行地係在本院之管轄範圍內，故原告向本院提起本件
    訴訟，於法無違，應予准許。
貳、實體方面：
一、本件原告主張：
  (一)原告前於民國93年9 月23日向被告購買系爭發電機組，價款
    新台幣（下同）2,000,000 元，依約該機組應具備有輸出電
    流輸出功率800 千瓦（KW）之品質，被告辦畢交機後，自94
    年1 月起，原告之各項如電視、冷凍櫃等電器即開始發生故
    障，經委請修繕後，使得知係因電壓異常所引起之電器故障
    ，原告探究原因，認應屬發電機所造成，乃於95年10月間通
    知被告參予規格測試，詎被告並未到場，原告不得不再度發
    函通知被告派員到場參予測試，系爭發電機組經運往訴外人
    東鉑企業有限公司（下稱東鉑公司）進行測試，並經台灣大
    電力研究試驗中心（下稱台灣大電力中心）見證試驗，將負
    載區分為25% 、50% 、75% 、100%，每段負載加入後測量系
    爭發電機輸出電壓、電流等數據，經試驗後，當負載加到10
    0%額定過程中，發電機即發生跳電停機，跳電停機前瞬間測
    得輸出電流為2080A （約640KW ），未達系爭發電機所定之
    輸出電流2624A ，輸出功率800KW 之功能。原告得知前揭測
    試結果顯與被告保證之品質不符後，乃於96年1 月間以桃園
    府前21支郵局第114 號存證信函通知被告，並請求其更換符
    核規格之發電機並賠償損失，詎被告置之不理，原告不得已
    再於96年5 月9 日以桃園府前郵局第999 號存證信函通知被
    告解除雙方間買賣契約，並請求被告返還價金及賠償損害，
    被告亦拒絕，原告始提起本件訴訟。
  (二)被告所交付之系爭發電機組，經實際負載運轉後，欠缺契約
    預定之效用，原告依民法第354 條第1 項、第359 條、第25
    9 條規定解除契約，並請求被告返還所受領之價金2,000,00
    0 元。退言之，如認原告之解除契約顯失公平者，則因系爭
    發電機組無法達成100%之負載，契約效能減低，是原告亦以
    起訴狀繕本之送達請求被告減少買賣價金為800,000 元，則
    被告受領超過800,000 元之部分，即屬無法律上之原因，爰
    依民法第179 條之規定請求被告返還。
  (三)被告所交付之系爭發電機組，因電壓異常而致原告之電視、
    冰箱等電器受損送修，已屬不完全給付之加害給付情形，修
    理金額共計117,450 元，另被告拒絕到場測試發電機，致原
    告必須委請第三人將發電機運往東鉑公司進行測試，所支付
    之測試費用共計240,000 元，另委請台灣經濟研究院、台灣
    大電力中心進行鑑定，支付鑑定費用計48,325元，總計損害
    金額共計405,775 元，依民法第227 條第2 項規定，應由被
    告負責賠償。
  (四)原告於93年9 月間欲購買發電機作為停電時之備用電力，經
    洽詢被告後，其先至原告處所查看原告現有之電壓相數，瞭
    解屬3 相4 線之電壓源後，被告即表示系爭發電機組輸出之
    電壓相數可符合原告所需，原告始向被告購買系爭發電機組
    ，同時與被告簽定「發電機買賣合約書」（下稱系爭發電機
    合約）、「發電機配線工程合約書」（下稱系爭配線工程合
    約），依上述2 份合約所示，系爭發電機應具備800KW 之輸
    出功率，電壓源為3 相4 線（R 、S 、T 、N ）。系爭發電
    機組在93年11月22日辦理驗收，並經兩造於驗收測試紀錄（
    下稱系爭測試紀錄）之驗收意見記載，「一、發電機組發電
    功率部分由廠商檢附出廠證明及測試報告書。二、實際運轉
    測試部份（含ATS ）正常」，原告之現場因未具備負載測試
    機故於交機時無法進行發電功率負載測試，而由被告逕以出
    廠報告與測試報告代替，被告抗辯系爭發電機之負載發電功
    率有達約定之800KW 並非屬實。於94年2 月間，原告因停電
    而啟用系爭備用發電機，詎多項電器竟發生燒毀現象，經與
    被告聯繫後，被告則告以原本係以3 相3 線之方式接線（缺
    少N 相），而原告現場之內部電壓源應為3 相4 線，其乃另
    接N 相，變成3 相4 線之接線，並承諾在保固期間內對於電
    器因電壓不正常所致之損害負賠償之責。原告在前開單位檢
    測時，始得知系爭發電機組之發電機頭之電壓源其所應使用
    之標準配線方式為3 相3 線，並非兩造合約約定應為3 相4
    線之電壓源，而被告在94年8 月間出具保證書謂更換發電機
    頭為3 相4 線並非屬實，其係在未更換發電機頭情形下，以
    外接N 相之方式接線，此會造成電壓輸出功率不平衡之情況
    ，原告自此始知悉被告所交付之發電機組，確實存有瑕疵，
    而被告對於系爭發電機組之發電機頭屬於3 相3 線，而非3
    相4 線，更有故意不告知之情形。
  (五)原告沒有能力即時測試系爭發電機是否具有800KW 的容量，
    且被告有故意不告知瑕疵之情形，原告知悉上述測試結果後
    ，旋於96年1 月9 日通知被告，故本件並無逾除斥期間的問
    題。
  (六)系爭發電機組為停電時所為之備用機組，平日並未使用，功
    能不會因時間而耗損，其發電功率如有因時間而耗損，則任
    何機關行號、公寓大廈均無自行購置備用發電機之需要，系
    爭發電機以柴油為燃料，提供磁力後發出電力，並經由發電
    機頭之配線輸出電力，縱長期置放未使用，其功率當無減損
    之可能。又依據財政部發佈之固定資產耐用年數表所載，發
    電設備至少有10至15年之耐用年數，被告所稱5 年折舊攤提
    ，不知所憑為何。再者，原告委請台灣大電力中心進行試驗
    時，曾發函通知被告出席，測試當天除原告之職員黃彥友、
    監事楊慶全與台灣大電力中心人員、東鉑公司試驗員在場外
    ，被告亦派遣辛○○前來。
  (七)經濟部標準檢驗局97年8 月29日經標六字第09700084880 號
    函（下稱系爭函文）記載，被告所交付之出廠證明中所載之
    極限負荷電流2080 A、電壓220V，若以電學公式計算，其出
    力（KW）應為634K W，乃被告竟故意為不實出力800KW 之記
    載。另「柴油引擎發電機組測試報告書」（下稱系爭測試報
    告）上，測試電壓紀錄「380V、381V、382V」與報告書上端
    「交流電壓220V」、「三相電壓208V-220V 正常」及「出廠
    證明」所述「電壓220V」內容不符，且所載測試之KW容量、
    KVA 值均有錯誤，足認系爭測試報告應屬未經實際測試之不
    實報告，被告交付不實內容之報告書，並於原告驗收時表示
    發電機組發電功率部分由廠商檢附出廠證明及測試報告書用
    以使原告相信其所交付之發電機具有約定輸出功率800KW 之
    品質，被告所為顯已施用詐術，被告明知系爭發電機之規格
    功率因素為0.8 ，且經濟部標準檢驗局之國家標準功率因素
    亦為0.8 ，竟故意以功率因素為1 之測試方法，出具測試報
    告書，復於備註欄上誆稱其試驗方法係參考CNS2901 之規定
    ，使原告誤信其測試方法符合經濟部標準檢驗局之規定，認
    定其測試報告為真，進而於系爭發電機交機時，未就該發電
    機有800KW 之出力為實際之負載測試。又依系爭函文記載，
    一般商業習慣，發電機輸出功率一般分為「備用輸出，Stan
    dby output」與「主要輸出Prime output」，其定義分別為
    「無超載能力之最大緊急輸出容量」與「每12小時運轉中，
    可有1 小時超載10% 之容量」因此備用輸出約為主要輸出之
    1.1 倍，兩者皆為持續運轉輸出，而非瞬間輸出。被告所提
    供之發電機產品說明書中發電機規格既記載「連續額定輸出
     (PRIME PATING) 」，則系爭發電機其應具備有持續運轉主
    要輸出800KW ，備用輸出880KW 之品質。此外，被告原先所
    交付之系爭發電機組違反合約約定應為3 相4 線之發電機頭
    ，致配線工程時僅能為3 相3 線之配線，此配線方式將因3
    個輸出端之任兩端點電壓均為220V，而若將額定電壓AC110V
    電器設備直接連接使用，將會燒毀電器設備。
  (八)聲明：
  1.被告應給付原告2,402,672 元，及自起訴狀繕本送達翌日起
    至清償日止，按年息百分之5計算之利息。
  2.願供擔保，請准宣告假執行。
二、被告則抗辯：
  (一)系爭發電機組前於93年11月22日經原告驗收測試，系爭測試
    紀錄第5 項第2 款及第3 款、第6 項第2 款分別記載：「AT
    S 連續啟動3 次正常」，「下午1 時切斷台電電源ATS 自動
    轉換為緊急發電機組供電，直至下午5 時止連續負載測試4
    小時」，「實際運轉測試部分（含ATS ）正常」等語，足證
    系爭發電機組業經原告連續負載實際運轉測試驗收完成，並
    無任何瑕疵。且系爭發電機組經原告驗收測試前，經被告於
    93年10月18日測試，確實符合契約約定之系爭發電機組規格
    800KW 。
  (二)原告提出之台灣大電力中心之發電機特性（見證）試驗報告
    （下稱系爭見證試驗報告），依民事訴訟法第357 條前段規
    定，應由原告舉證證其真正。且系爭見證試驗報告所載之試
    驗人員是否有足夠之專業能力，以及其試驗方法之依據與標
    準為何，於上開試驗報告上均付之闕如，毫無可採。又燃油
    品質、空氣流量、室溫、水溫、潤滑、及零件保養等因素，
    均可能影響發電機組引擎（內燃機）之燃燒及輸出功率，系
    爭（見證）試驗報告，不論是否可採，亦不足證明系爭發電
    機組有不符合契約約定之800KW 規格情事。此外，原告主張
    減少價金為800,000 元，減少價金數額之計算依據為何，原
    告亦未舉證證明。
  (三)系爭發電機組是否符合契約約定之800KW 規格，應屬依通常
    程式之檢查即能發見，原告未依上開民法第356 條第1 項之
    規定依通常程式從速檢查，依同條第2 項之規定，應視為承
    認其所受領之物，原告不得再主張瑕疵擔保請求權。退步言
    之，縱認系爭發電機組是否符合契約約定之800KW 規格，非
    屬依通常之檢查即能發見，惟依原告所述，系爭發電機組於
    94年2 月起即開始發生故障，並懷疑恐因電壓異常所引起，
    然原告未依上開民法第356 條第3 項之規定即時通知被告，
    其怠於通知，亦應視為承認其所受領之物，不得再主張瑕疵
    擔保請求權。又原告係於96年間始主張解除契約或減少價金
    ，亦已逾民法第365 條第1 項規定之6個月除斥期間。
  (四)系爭發電機組並無原告所稱不符合契約約定規格800KW 之瑕
    疵，原告依民法第227 條第2 項規定請求被告負損害賠償責
    任，自屬無據。且原告亦未舉證證明其所稱不完全給付與損
    害間有因果關係存在。
  (五)原告向被告洽購系爭電機組為3 相380V或220V，此從機組銘
    牌及出廠證明均可得見，並非如原告所述為3 項4 線，110V
    通用。又配線工程中之R 、S 、T 、N 係為台電配電器之基
    本配線，與發電機之輸出無關。於94年2 月間，因原告向被
    告表示遠端客戶有110V之電器燒毀，被告要求原告為其加裝
    電機頭，足認3項3線改為3項4線係原告之要求。
  (六)系爭見證試驗報告記載系爭發電機組之輸出電壓變動率，均
    在中華民國國家標準CNS2901 C4080 中小型交流同步發電機
    之電壓變動率±3%及頻率容許變動率±5%以內，足證系爭發
    電機組並無原告所稱電壓不穩或異常之情事。
  (七)答辯聲明：
  1.原告之訴及假執行之聲請均駁回。
  2.如受不利之判決，願供現金或等值之銀行可轉讓定期存單提
    供擔保，免為假執行。
三、兩造不爭執之事項：
  (一)原告於93年9 月23日向被告購買系爭發電機組，價款2,000,
    000 元，原告已依約將上述價款全數給付被告完畢，被告則
    於93年10月間交付系爭發電機組及該發電機之出廠證明暨系
    爭測試報告與原告。
  (二)兩造於93年11月22日就系爭發電機組辦理驗收測試，並製作
    系爭測試紀錄1件為憑。
  (三)被告於94年7 月25日將系爭發電機頭由3 相3 線更換成3 相
    4 線，且被告與長富機電有限公司為此共同簽立1 份承諾書
    交付原告。
四、本院之判斷：
  (一)原告主張系爭發電機組應具備輸出電流輸出功率800 KW之品
    質，被告辦畢交機後，自94年1 月起，原告之各項如電視、
    冷凍櫃等電器即開始發生故障，經委請修繕後，使得知係因
    電壓異常所引起之電器故障，嗣原告將系爭發電機組運往東
    鉑公司進行測試，並經台灣大電力中心見證試驗，測試結果
    為系爭發電機於跳電停機前瞬間測得輸出電流為2080A （約
    640KW ），未達被告所保證系爭發電機所定之輸出電流2624
    A （即輸出功率800KW ）之功能，原告得知前揭測試結果後
    ，於96年1 月間發函通知被告，並請求其更換符核規格之發
    電機並賠償損失，被告置之不理，原告再於96年5 月9 日發
    函通知被告解除雙方間買賣契約，並請求被告返還價金及賠
    償損害。如本院認原告之解除契約顯失公平者，則因系爭發
    電機組無法達成百分之百之負載，契約效能減低，原告亦請
    求被告減少買賣價金為800,000 元，則被告受領超過800,00
    0 元為無法律上之原因，又因系爭發電機組之電壓異常，導
    致原告之電視、冰箱等電器受損送修，屬於不完全給付之加
    害給付情形，修理金額共計117,450 元云云，另因被告拒絕
    到場測試發電機，致原告委請東鉑公司及台灣大電力中心等
    進行測試及見證，支付測試費用240,000 元及鑑定費用48,3
    25元，總計損害金額共計405,775 元，亦應由被告負責賠償
    。此外，原告於93年9 月間另與被告簽立配線工程合約，被
    告依約須給付被告之系爭發電機頭所使用之電壓源應為3 相
    4 線，然系爭發電機組之發電機頭之電壓源所應使用之標準
    配線方式為3 相3 線，原告在未更換發電機頭情形下，以外
    接N 相之方式接線，造成電壓輸出功率不平衡，被告自始即
    故意不告知上述系爭發電機組之瑕疵等語。為被告所否認，
    並執前詞置辯。
  (二)原告主張系爭發電機組應具備輸出電流輸出功率800KW 之品
    質，經其將系爭發電機組運往東鉑公司進行測試，並經台灣
    大電力中心見證試驗，測試結果為系爭發電機於跳電停機前
    瞬間測得輸出電流為2080A （約640KW ），未達被告所保證
    系爭發電機所定之輸出電流2624 A（即輸出功率800KW ）之
    功能云云，被告則抗辯系爭發電機組業經原告連續負載實際
    運轉測試驗收完成，且系爭發電機組經原告驗收測試前，另
    經被告於93年10月18日測試，確實符合契約約定之系爭發電
    機組規格800KW 等語。經查，依被告出具之出廠證明所載，
    出廠日為93年10月26日，保固期間為93年11月1 日至94年10
    月31日，系爭發電機之出力為800KW ，極限負荷為2080AMP
    （參見本院卷一第11頁），由此可知，被告應擔保系爭發電
    機於上述保固期間內具備前揭出力及極限負荷程度，然依系
    爭見證試驗報告所示，系爭發電機係於95年12月11日經東鉑
    公司職員丙○進行試驗，並由台灣大電力中心職員丁○○見
    證，已逾上述保固期間，自難要求原告繼續擔保系爭發電機
    具備上開出廠證明所載之功率（即出力）。又證人丙○到庭
    證稱：測試過程是從負載的安培數百分之0 、25、50、75到
    百分之百，依序測試。加載到600 多安培時，高水溫跳機，
    在經過檢測後再測試負載，發現無熔絲開關的3 相中，其中
    有1 相接線端子過熱，就無法再作測試負載，這時候也是到
    600 多安培，但沒有跳機．．．。高水溫的情形是水箱散熱
    葉阻塞或是水箱精添加不夠，端子過熱可能是螺絲沒有鎖緊
    ，或是放在海邊過久，遭到腐蝕，接觸面不夠。上述造成高
    水溫或端子過熱，在檢測前沒有排除的動作等語（參見本院
    卷一第183 頁、第185 至186 頁），且證人丁○○到庭證稱
    ：（輸出的功率是否會因為時間的經過而衰退？）機器會有
    老化現象，只是老化現象是否出現在功率上，這無法證明。
    我們只是針對當時的發電機測試狀態做出報告。（可能影響
    發電機功率之因素有哪些？）就我所知：有設計條件、本身
    性能狀態這2 個因素。（從事見證試驗報告之前有無將可能
    影響發電機輸出功率的因素將以排除？）沒有等語（參見本
    院卷一第123 頁、第127 頁），由此可知，依系爭見證試驗
    報告之內容，僅可認定系爭發電機於95年12月11日試驗時得
    產生之功率，而無法直接推認被告於93年10月間交付系爭發
    電機組及該發電機之出廠證明暨系爭測試報告與原告時之功
    率狀態。況證人丙○已證稱未將上述可能影響試測結果之因
    素排除，故系爭見證試驗報告雖載明跳機前瞬間測得輸出電
    流為2080A（約640KW），未達該發電機銘牌標示100%額定輸
    出電流2624A （800KW ）等語，仍不足以為有利於原告之判
    斷。
  (三)次查，經濟部標準檢驗局雖於97年8 月29日以經標六字第09
    70 0084880號函覆本院之內容略以：出廠證明之極限負荷電
    流2080A 、電壓220V，若以電學公式計算，其出力（單位：
    KW）應為634KW （√3X電流X 電壓X 功率因數，1.732X2080
    X2 20X0.8 ）等語（參見本院卷一第223 頁），然系爭函文
    已載明此出力（即功率）數值係以電學公式加以計算，而非
    實際測量系爭發電機之結果，參以經濟部標準檢驗局於98年
    2 月25日以經標六字第09800012740 號函覆本院之內容略以
    ：依CNS2901 （中小型交流同步發電機）第1 節（適用範圍
    ）內容規定，功率因素以0.8 滯後為準（該節標準內容詳如
    附件）等語。（參見本院卷一第287 及289 頁）。準此，可
    知功率因素並非固定為0.8 ，自難單憑系爭函文即認系爭發
    電機於被告交機與原告時不可能有800KW 之功率。又證人甲
    ○○到庭證稱：（系爭測試報告上所載發電機，是否就是出
    售予原告之發電機？該測試報告書是否由你負責測試？測試
    方法為何？測試結果，系爭發電機組之輸出功率能否達800K
    W ？）是。是我負責測試的。我是用負載測試器，又稱為熱
    電阻，去做發電機的負載。測試結果可以達到800KW 。（系
    爭測試報告書之功率因素為何？與CNS2901 中小型交流同步
    發電機國家標準上所載之功率因素0.8 ，是否相同？如不同
    ，原因為何？）功率因素是1 。因為發電機測試都是以KW下
    去當做一個準確的依據，功率0.8 或1 輸出率是一樣的，差
    別只在安培不同。熱電阻的阻抗是1 ，0.8 就是再加1 個電
    抗下去，加電抗是為了測驗它的虛功，用途是為了測試發電
    機的輸出率。兩個測試的結果應該都會是800KW 。系爭測試
    報告只是用熱電阻去測試，沒有再加1 個電抗。（出廠證明
    之功率因素為何？與CNS2901 中小型交流同步發電機國家標
    準上所載之功率因素0.8 ，是否相同？如不同，原因為何？
    ）功率因素是1 ，是用負載測試機去測試的，該測試機的功
    率因素就是1 等語（參見本院卷一295 至296 頁），並有被
    告提出之電阻負載測試器示意圖1 件在卷可稽（參見本院卷
    一第318 頁），原告對於甲○○所證述之測試過程及測試結
    果等節既未能舉證證明有何不實之處，則原告主張被告將系
    爭發電機交付與其時，系爭發電機之功率未達上開出廠證明
    或系爭測試報告之標準云云，尚乏所據，自難採信。
  (四)再者，依系爭發電機合約所示，其上並未記載系爭發電機應
    具備之功率，且證人即當初參與系爭發電機組採購過程之原
    告職員己○○到庭證稱：（出廠證明及測試報告書內容是否
    為合約所規範之內容？）當初購買時是買中古機，沒有談很
    細節的問題。（向被告購買發電機是中古或是全新發電機？
    ）中古。（購買發電機時，你是否知悉中古發電機與全新發
    電機功能會有不同？）中古的東西確實有疑慮，但我們是緊
    急採購，所以看中古的現品，可以馬上安裝使用等語（參見
    本院卷二第101 頁反面），另證人即當初參與系爭發電機組
    採購過程之原告職員庚○○到庭證稱：（本件是緊急採購並
    安裝完成後，多久後正式使用？）立即使用，台電一停電馬
    上使用。（安裝後1 年內使用幾次？）我的任內有用4 、5
    次，應該在安裝後4 個月內等語。（參見本院卷二第102 頁
    ），佐以系爭測試紀錄所載之驗收經過內容略以：「ATS 連
    續啟動3 次正常」，「下午1 時切斷台電電源ATS 自動轉換
    為緊急發電機組供電，直至下午5 時止連續負載測試4 小時
    」等語（參見本院卷一第53頁），足證原告向被告購買系爭
    發電機組之原意確如證人己○○所述係為了能立即提供原告
    所需之緊急備用電力。至於系爭測試紀錄所載之驗收意見雖
    載明：發電機組發電功率部分由廠商檢附出廠證明及測試報
    告書等語，然兩造於93年9 月23日簽立系爭發電機合約時既
    未針對系爭發電機之功率有所特別約定，則前揭驗收意見充
    其量僅可認為是原告單方面之意見，並不當然成為系爭發電
    機合約內容之一部分。復依上開出廠證明所示，其上有記載
    保固期（自93年11月1 日至94年10月31日），堪認被告仍須
    依該出廠證明之內容，在上述保固期間內，對原告負保固責
    任。惟查原告係於96年7 月6 日對被告提起本件訴訟，自難
    再課予被告應擔保系爭發電機組具備上開出廠證明所載之功
    率。是被告以系爭發電機之功率未達800KW 為由請求解除系
    爭發電機合約或減價云云，均非可採。
  (五)此外，原告主張系爭發電機組之電壓異常，導致原告之電視
    、冰箱等電器受損送修，屬於不完全給付之加害給付情形，
    修理金額共計117,450 元云云。然查，證人丁○○到庭證稱
    ：根據試驗報告在600KW 到800KW 有產生跳機狀態，這是我
    們發現的異常，在600KW 以內從報告我們沒有看出異常等語
    （參見本院卷一第127 頁），足見系爭發電機在600KW 範圍
    內之運轉並無電壓異常之情形，而超過600KW 以上後，系爭
    發電機因無法承受負載而產生跳機狀況，亦難認定系爭發電
    機有何供電異常之情事。又原告並未舉證證明上述電器受損
    送修之原因，及與系爭發電機運轉間之關聯性，是原告向被
    告請求此部分損害賠償，即屬無據。
  (六)原告另主張因被告拒絕到場測試發電機，致原告委請東鉑公
    司及台灣大電力中心等進行測試及見證，支付測試費用240,
    000 元及鑑定費用48,325元云云。然查，上開測試及鑑定費
    用係原告為證明被告所交付之系爭發電機組有瑕疵，而由其
    自行函請東鉑公司及台灣大電力中心測試及見證之費用，應
    屬原告因提供證據而支出，與兩造間之買賣關係無涉。況原
    告復未能舉證證明被告所交付之系爭發電機組有何違約之情
    事，已如前述，是原告此部分請求亦非可採。
  (七)依系爭發電機合約所示，其上並未記載系爭發電機頭應具備
    3 相4 線之形式（參見本院卷一第10頁），參以系爭發電機
    之出廠證明上亦僅載明相數為3 相，而未提及3 線或4 線（
    參見本院卷一第11頁），足證兩造簽立系爭發電機合約時，
    並未約定系爭發電機頭為3 相4 線。至於兩造雖在93年9 月
    29日簽立系爭配線工程合約時，提及3 相4 線之配線方式（
    參見本院卷一第76頁），然此係兩造另行簽定就系爭發電機
    組如何安裝及配線之工程合約，與系爭發電機合約無關，自
    不能以此作為被告售予原告系爭發電機之機頭形式之判斷基
    礎。是原告以系爭配線工程合約已載明3 相4 線為由主張系
    爭發電機頭應為3 相4 線云云，不足採信。況兩造均不爭執
    被告於94年7 月25日將系爭發電機頭由3 相3 線更換成3相4
    線之事實，倘如原告所述，兩造於簽立系爭發電機合約時已
    約定系爭發電機頭為3 相4 線，以配合原告本欲安裝系爭發
    電機組所在位置之配線方式，則原告最遲於94年7 月25日即
    已知悉系爭發電機頭的形式，然原告於96年10月24日始具狀
    對此表示系爭發電機頭之形式有瑕疵，原告所為顯有違民法
    第356 條第3 項之檢查通知義務，依該條規定，因原告怠於
    通知，視為承認其所受領之物，原告自不能再向被告主張物
    之瑕疵擔保責任。此外，證人即負責系爭配線工程實際施作
    之人員辛○○到庭證稱；我有配4 線出來，實際上是3 相3
    線而已，我有預留一個N 相線，當時買賣只有3 相3 線，但
    我估價時就有估3 相4 線等語（參見本院卷一第314 頁），
    嗣兩造並於93年11月22日就系爭發電機組辦理驗收測試完畢
    ，足證兩造於簽立系爭發電機合約時，原告並未特別強調系
    爭發電機頭須為3 相4 線，以配合其本欲安裝系爭發電機組
    所在位置之配線方式，否則兩造於93年11月22日焉有可能就
    系爭發電機組及配線工程以3 相3 線之安裝方式完成驗收，
    是原告主張系爭發電機頭之形式與系爭發電機合約內容不符
    云云，亦非可採。
五、綜上所述，原告主張被告所交付系爭發電機組有功率不足之
    瑕疵，且因系爭發電機組供電不穩，導致其之電器受損送修
    等節，均不足採。從而，原告依民法第354 條、359 條、第
    25 9條、第179 條及第227 條第2 項規定，主張解除系爭買
    賣契約，並請求被告返還原告所給付之買賣價金20,000,000
    元及賠償損害405,775 元，均無理由，應予駁回。
六、本件事證已臻明確，兩造其餘攻擊防禦方法，核與本判決結
    果不生任何影響，爰不一一予以論述，附此敘明。
七、原告之訴既經駁回，其假執行之聲請應併予駁回。
八、訴訟費用負擔之依據：民事訴訟法第78條。
中    華    民    國    98    年    12    月    31    日
                  民事第一庭    法  官  林哲賢
以正本證明與原本無異
如對本判決上訴，須於判決送達後20日內向本院提出上訴狀中
中    華    民    國    98    年    12    月    31    日
                                書記官  陳佳彬

司法院資訊處製作；財團法人民間司法改革基金會備份。
